臺灣高等法院刑事判決　　　　　　　　　　　　　九十二年度上訴字第四五二一號
　　上　訴　人
　　即　被　告　乙○○
　　上　訴　人
　　即　被　告　甲○○
右上訴人因違反著作權法等案件，不服臺灣新竹地方法院九十二年度訴字第三九一號
，中華民國九十二年十月二十九日第一審判決（起訴案號：臺灣新竹地方法院檢察署
九十一年度偵字第二一０三號），提起上訴，本院判決如左：
    主  文
原判決關於乙○○部分撤銷。
乙○○以明知為侵害著作權之物，意圖營利而交付之方法侵害他人之著作權為常業，
，處有期徒刑壹年捌月。扣案如附表五所示之遊戲光碟片、目錄貳拾壹冊、估價單
本及帳冊伍本，均沒收。
其他上訴駁回。
    事  實
一、乙○○前於民國（以下同）八十九年間，因販賣盜版遊戲光碟之違反著作權法等
    案件，經臺灣新竹地方法院於九十年十二月二十五日以九十年度訴字第九八號判
    處有期徒刑一年二月，緩刑三年確定。
二、詎乙○○現尚在緩刑期間，猶不知悔改，在新竹市○○路○段五八號經營「生活
    遊戲工坊」，從事電視遊樂器、各類遊戲軟體及相關週邊設備之買賣業務，明知
    ：
（一）附表一所示之「ＧＲＡＮＴＵＲＩＳＭＯ（ＧＴ）」、「PlayStation」及「
      ＰＳ」等商標圖樣，係日商新力電腦娛樂股份有限公司（以下簡稱新力公司）
      ；附表一所示之「ＤＤＲ」、「ＭＥＴＡＬＧＥＡＲＳＯＬＩＤ」及「Ｚ．Ｏ
      ．Ｅ」等商標圖樣，係日商可樂美電腦娛樂股份有限公司（以下簡稱可樂美公
      司）；附表一所示之「ＦＩＮＡＬＦＡＮＴＡＳＹ」商標圖樣為日商思奎爾股
      份有限公司（以下簡稱思奎爾公司）；附表一所示之「ＴＩＭＥＣＲＩＳＩＳ
      」、「ＴＥＫＫＥＮ（鐵拳）」、及「ＡＣＥＣＯＭＢＡＴ」商標圖樣為日商
      南歌股份有限公司（以下簡稱南歌公司）；附表一所示之「ＲＯＣＫＭＡＮ」
      、「ＤＥＶＩＬＭＡＹＣＲＹ」及「鬼武者」商標圖樣為日商卡波光股份有限
      公司（以下簡稱卡波光公司）；附表一所示之「ＳＥＧＡ」商標圖樣為日商世
      雅股份有限公司（以下簡稱世雅公司）等公司分別向經濟部中央標準局（現改
      制為智慧財產局）申請核准註冊取得商標專用權，指定使用於如附表一所示等
      商品，且均仍在專用期間內，亦均係相關大眾所共知之商標圖樣。
（二）如附表二所示之電腦程式遊戲軟體，分別係新力公司、可樂美公司、思奎爾公
      司、南歌公司、卡波光公司及世雅公司享有著作財產權之電腦程式著作，新力
      公司、可樂美公司、思奎爾公司、南歌公司、卡波光公司及世雅公司則委由第
      三人英特全股份有限公司在臺灣、日本同步發行，均依我國著作權法第四條第
      二款規定為受我國著作權法所保護之著作物，非經前揭公司之同意或授權，不
      得擅自意圖散布而陳列或意圖營利而交付。詳如附表二：侵害世雅公司、新力
      公司、可樂美公司等DREAMCAST系統、Play Station系統、Play Station2系統
      遊戲光碟著作權明細（DREAMCAST系統六片、PlayStation系統二十六片、Play
      Station2系統六四一片，侵害著作權）所示。
（三）亦明知附表三之二所示遊戲名稱：GT實戰賽車東京2001計四十片、GT實戰賽
      車3計二十九片，外包裝載有新力公司註冊商標第八八三七六八號商標。 附
      表三之一所示遊戲名稱：勁爆熱舞3 計二片，外包裝載有可樂美公司註冊商標
      第八七六四八二號商標。 附表三之二所示遊戲名稱：特攻神諜2計二十九片
      ，外包裝載有日本可樂美公司註冊商標第七二四七四六號商標。遊戲名稱：Z.
      O.E 計四十片，外包裝載有日本可樂美公司註冊商標第九五七七六一號商標。
      附表三之二所示遊戲名稱：太空戰士10國際版計三十六片、太空戰士10計六
      十八片，外包裝載有思奎爾公司註冊商標第六二六六九二號商標。附表三之
      二所示遊戲名稱：鐵拳4 計三百片、鐵拳計二十四片，外包裝載有南歌公司註
      冊商標第七六一二O三號商標。遊戲名稱：緊急任務2計十三片，外包裝載有南
      歌公司註冊商標第八八四八八五號商標。遊戲名稱：空戰奇兵4 計四十一片，
      外包裝載有南歌公司註冊商標第八五一三二九號商標。附表三之一所示遊戲
      名稱：洛克人X6計二片，外包裝載有卡波光公司註冊商標第八六七四四三號商
      標。遊戲名稱：鬼武者2 計六十九片、鬼武者計三十一片，外包裝載有卡波光
      公司註冊商標第九八Ｏ六八二號商標。遊戲名稱：獵魔傳說計一百四十七片，
      外包裝載有卡波光公司註冊商標第0000000號商標，侵害各公司之商標
      專用權，詳如附表三、三之一、三之二所示。所販入之遊戲光碟中，將Ｄｒｅ
      ａｍｃａｓｔ系統遊戲光碟置入「ＤＣ改裝日規主機」執行，空機開機後會顯
      示ＤｒｅａｍｃａｓｔＴＭ（第一畫面）之商標圖樣，置入「ＤＣ原裝日規主
      機」中執行，會顯示無法讀取執行之訊號，置入「ＤＣ改裝日規主機」中執行
      ，會顯示ＳＥＧＡ商標圖樣及ＰＲＯＤＵＣＥＤＢＹＯＲＵＮＤＥＲＬＩＣＥ
      ＮＳＥＦＲＯＭＳＥＧＡＥＮＴＥＲＰＲＩＳＥＳ，ＬＴＤ‧（第二畫面）授
      權文字，此部分遊戲名稱及數量詳如附表四之一所示。又其中屬「PlayStatio
      n 」系統之遊戲光碟，經以改裝之「Play Station」遊戲主機執行時，於電視
      螢幕上會顯示「ＰＳ設計圖」及「Play Station」等商標圖案，係未經商標權
      人同意或授權而於同一商品使用上開商標圖樣之商品，且電視畫面並同時顯示
      「Licensed by Sony Computer Entertainment Inc.」等授權文字，而為商標
      之使用，足以生損害於新力公司，此部分遊戲名稱及數量詳如附表四之二所示
      ；另屬「PlayStation 2」系統之遊戲光碟，經以改裝之「PlayStation 2」遊
      戲主機執行時，有部分會於電視螢幕上會顯示「Play Station」商標圖案，均
      屬意圖欺騙他人未經同意或授權而於同一商品使用上開商標圖樣之商品，而為
      商標之使用，此部分遊戲名稱及數量詳如附表四之三所示。
（四）又新力公司、可樂美公司、思奎爾公司、南歌公司、卡波光公司及世雅公司均
      係生產電視遊樂器、遊戲光碟或創作電視遊樂器之電腦遊戲專業廠商，在國際
      及國內市場行銷多年，品質均著有信譽，為業者及消費大眾所週知，乙○○竟
      因市場競爭，為牟取不法利益，明知不詳姓名年籍之成年男子所販售如附表四
      之一、四之二、四之三所示之遊戲光碟片均係意圖欺騙他人，於該光碟片之同
      一產品，使用相同或近似於上揭新力公司、可樂美公司、思奎爾公司、南歌公
      司、卡波光公司及世雅公司註冊商標之圖樣，且均虛偽標示係上開公司之產品
      或授權等內容，以虛偽表彰遊戲光碟片係各該公司合法之重製物，且明知如附
      表二所示之電腦程式軟體遊戲光碟片，係新力公司、思奎爾公司、可樂美公司
      、南歌公司、卡波光公司及世雅公司分別享有著作財產權之電腦程式著作，竟
      基於販賣仿冒商標商品之概括犯意及常業明知侵害著作權之物意圖營利而交付
      以侵害他人著作權之犯意，於九十一年一月中旬間，向該名不詳姓名年籍之成
      年男子，以每片二十元至四十元（起訴書誤載為八十元至二百五十元）不等之
      價格購入如附表四所示之仿新力公司、可樂美公司、南歌公司、思奎爾公司、
      卡波光公司及世雅公司之遊戲光碟後，在其所經營之前揭「生活遊戲工坊」處
      ，以每片五十元至一百元不等之價格，連續交付予不特定顧客以牟利，而以侵
      害新力公司、可樂美公司、卡波光公司、思奎爾公司、南歌公司及世雅公司之
      著作權為常業，而恃以營生，侵害上開公司之電腦程式著作財產權及商標權。
      嗣於九十一年四月十一日晚上八時許，為警持本院核發之搜索票至乙○○所經
      營之前述「生活遊戲工坊」店內當場查獲，並扣得乙○○所有如附表五所示仿
      新力等公司商標及享有著作權之遊戲光碟片共六千七百五十四片（含ＰＳ系統
      遊戲光碟二百五十一片、ＰＳ２系統遊戲光碟五千八百八十九片及Ｄｒｅａｍ
      ｃａｓｔ系統遊戲光碟六百十四片）、及供犯罪使用之目錄二十一冊、估價單
      三本及帳冊五本等物。
三、甲○○明知乙○○於右揭時、地經營「生活遊戲工坊」，竟於乙○○為警查獲販
    賣上開盜版光碟後，基於意圖使乙○○隱避，遂於九十一年四月十二日上午十一
    時三十分許，向內政部警政署保安警察第二總隊第一大隊第三中隊警員陳述其為
    「生活遊戲工坊」之實際負責人，而圖頂替乙○○違反著作權法等之罪責。
四、案經日商新力公司、世雅公司、卡波光公司、思奎爾公司、可樂美公司、南歌公
    司訴由內政部警政署保安警察第二總隊第一大隊第三中隊報告台灣新竹地方法院
    檢察署檢察官偵查起訴。
    理  由
一、上訴人即被告之供述及辯解：
    訊據上訴人即被告乙○○未於審理期日到庭，據其以前陳述堅詞否認有何違反著
    作權法等犯行，辯稱：其自前案即原審九十年度訴字第九八號違反著作權法案件
    被查獲後，即將「生活遊戲工坊」頂讓予范揚昇，未再續予經營，嗣後范揚昇再
    將該店頂讓予甲○○，查獲當日其之所以在店內，係因甲○○委請其幫忙看店，
    故其將個人資料帶至店內處理云云；上訴人即被告甲○○亦否認有何頂替之行為
    ，辯稱：其係九十一年三月間，自范揚昇處頂讓「生活遊戲工坊」經營，查獲當
    日係因其外出，故請乙○○幫忙看店云云。
二、關於搜索扣得證物及證人范揚昇偵訊筆錄之證據能力：
    有關被告乙○○之原選任辯護人（業於原審審理前解除委任）辯稱：（１）本案
    係以案外人范揚昇為聲請搜索對象，而本案搜索既對被告乙○○為之，故扣案之
    證物應無證據能力；（２）證人范揚昇於偵訊過程，屢遭公訴人以疲勞訊問為之
    ，其證詞亦不具證據能力云云。查：（１）本案內政部警政署保安警察第二總隊
    第一大隊第三中隊聲請搜索之對象為范揚昇；處所為新竹市○○路○段五八號「
    生活遊戲工坊」；應扣押之物為仿冒之盜版光碟、目錄及帳冊，嗣經本院以九十
    一年度聲搜字第二一八號搜索票為之等情，有原審核發之上開搜索票在卷足參（
    參偵查卷一第二三頁），而范揚昇當時為「生活遊戲工坊」名義上之經營者，此
    亦有新竹市政府於九十一年三月十八日之府建商字第０九一０一二一一七０號函
    在卷可佐（參偵查卷一第十頁），是警方對此類案件之蒐證方式，先以名義上登
    記經營者為聲請搜索對象，本無任何可議之處，且本案警方實際搜索之地點既為
    新竹市○○路○段五八號，且扣案之盜版遊戲光碟、目錄及帳冊亦在搜索票所載
    之地點查獲，本諸發現真實必要及警方蒐證累積之經驗，本案實施搜索後所扣押
    之盜版遊戲光碟、目錄、估價單及帳冊既與搜索票上所載應扣押之物相符，顯示
    警方確於原審核發搜索票之範圍內蒐證，並無任何針對被告乙○○身體所為逾權
    搜索之存在，況被告乙○○及甲○○於本案之搜索扣押筆錄上既予簽名、按指印
    ，此有上開搜索扣押筆錄可稽（參偵查卷一第三頁），且未見被告何文洲於偵查
    中，就該搜索程序提出異議，故本案之搜索過程並無任何瑕疵可指。（２）按訊
    問「被告」應出以懇切之態度，不得用強暴、脅迫、利誘、詐欺、疲勞訊問或其
    他不正之方法為之；「被告」之自白，非出於強暴、脅迫、利誘、詐欺、疲勞訊
    問、違法羈押或其他不正之方法，且與事實相符者，得為證據。刑事訴訟法第九
    十八條及第一百五十六條第一項固分別定有明文。惟本案有關范揚昇部分，公訴
    人於偵訊過程中係以「證人」身份傳訊，已與前開法條所規範之對象無涉。況公
    訴人就證人范揚昇部分，係分於九十二年四月十四日下午二時四分許、九十二年
    四月十八日上午九時四十七分許及九十二年四月十八日下午二時許進行訊問，且
    於作證前諭知具結，此有證人結文在卷足佐（參偵查卷一第八二頁），是本案有
    關證人范揚昇之偵訊日期既係分散於三個偵查期日為之，且訊問過程中無非針對
    「生活遊戲工坊」之頂讓過程、經營方式、進貨來源及實際經營者等問題進行訊
    問，而范揚昇之陳述亦本於自由意願為之，與偵訊筆錄所載內容大義相符，此有
    原審之偵訊錄音帶勘驗筆錄可參，是公訴人本於調查真實之必要，依據一般正常
    實務之運作進行調查，過程並無任何強暴、脅迫、利誘、詐欺、疲勞訊問或其他
    不正之方法，再於歷次偵訊後，證人范揚昇復緊接偵訊筆錄後簽名，未見有何不
    法訊問後，為維護自身之情事予以立時表示異議之舉，凡此俱見證人范揚昇於偵
    訊之證言之證據能力，亦無任何瑕疵。是原審選任辯護人上開所指，顯不足採。
    本案扣押之盜版遊戲光碟、目錄、估價單、帳冊及證人范揚昇於偵訊之證言應具
    證據能力，合先敘明。
三、認定犯罪事實所憑之證據及理由：
（一）查獲及扣案物品暨是否仿冒品之認定：
      本案於九十一年四月十一日遭內政部警政署保安警察第二總隊第一大隊第三中
      隊查獲販賣盜版光碟，總計六千七百五十四片詳如附表五所示。其中世雅公司
      Dreamcast 系統計六百一十四片，包括侵害世雅公司之著作權片計六片，詳如
      附表四之一、附表二Dreamcast系統部份；侵害新力公司等PlayStation系統計
      二百五十一片，包括侵害新力公司等公司之著作權片計二十六片，詳如附表四
      之二、附表二PlayStation系統部份；新力公司等PlayStation 2系統計五千八
      百八十九片，其中包括侵害新力公司等公司之著作權片計六百四十一片暨外包
      裝侵害新力公司等公司之商標專用權計八百七十一片（其中四百四十五片亦侵
      害新力公司等公司之著作權），詳如附表四之三、附表二 PlayStation 2系統
      部份、附表三所示，業據告訴人即新力、世雅、思奎爾、可樂美、卡波光、南
      歌等公司之告訴代理人李怡欣及林金榮律師指訴甚詳（參偵查卷一第十三頁及
      原審九十二年八月十九日之訊問筆錄），並有附表一所示商標之註冊證影本、
      著作物在我國首次發行之統一發票、進口報單、電玩發行週報、存貨異動明細
      表、扣案如附表五所示之遊戲光碟片及現場查獲照片可佐（參偵查卷第十九頁
      、第七三頁、第九三頁至第一四四頁）。而附表五所示遊戲光碟，均屬仿冒品
      ，亦據被告供認無訛，並有鑑定書在卷可佐。
（二）商標專用權及著作權保護暨歸屬之認定：
  １、商標專用權之標的及歸屬認定：
      附表一所示之「ＧＲＡＮＴＵＲＩＳＭＯ（ＧＴ）」及「ＰＳ」等商標圖樣，
      係日商新力電腦娛樂股份有限公司（以下簡稱新力公司）；附表一所示之「Ｄ
      ＤＲ」、「ＭＥＴＡＬＧＥＡＲＳＯＬＩＤ」及「Ｚ．Ｏ．Ｅ」等商標圖樣，
      係日商可樂美電腦娛樂股份有限公司（以下簡稱可樂美公司）；附表一所示之
      「ＦＩＮＡＬＦＡＮＴＡＳＹ」商標圖樣為日商思奎爾股份有限公司（以下簡
      稱思奎爾公司）；附表一所示之「ＴＩＭＥＣＲＩＳＩＳ」、「ＴＥＫＫＥＮ
      （鐵拳）」、及「ＡＣＥＣＯＭＢＡＴ」商標圖樣為日商南歌股份有限公司（
      以下簡稱南歌公司）；附表一所示之「ＲＯＣＫＭＡＮ」、「ＤＥＶＩＬＭＡ
      ＹＣＲＹ」及「鬼武者」商標圖樣為日商卡波光股份有限公司（以下簡稱卡波
      光公司）；附表一所示之「ＳＥＧＡ」商標圖樣為日商世雅股份有限公司（以
      下簡稱世雅公司）等公司分別向經濟部中央標準局（現改制為智慧財產局）申
      請核准註冊取得商標專用權，指定使用於如附表一所示等商品，且均仍在專用
      期間內之商標圖樣等情，有中華民國商標註冊證影本等件附卷可佐（詳如附表
      一：新力公司、世雅公司等註冊使用於遊戲光碟片之商標圖樣明細），新力公
      司等分別享有上開商標專用權，甚為明確。
  ２、著作權標的、著作權保護及歸屬之認定：
    (1)按我國著作權法於民國七十四年七月十日修正由註冊主義改採原創主義，對於
      本國人兼採任意註冊主義，惟對於外國人仍採註冊主義。嗣於八十一年六月十
      日修正之著作權法廢止註冊主義改採絕對原創保護主義，惟仍許登記，登記僅
      為對抗要件，同時，追溯外國人著作保護規定（即增訂第一百零八條），凡依
      民國七十四年七月十日修正著作權法註冊之外國人著作，仍享有我國著作權法
      之著作權。至於八十一年六月十日修正之著作權法及九十年十一月十二日修正
      之著作權法，不論本國人或外國人均採原創保護主義，惟在世界貿易組織協定
      在中華民國管轄區域內生效日之前（二○○二年一月一日），仍需符合首次發
      行或同步發行之要件。換言之，外國人之著作，於中華民國區域外，首次發行
      後三十日內在中華民國管轄區域內發行者，如該外國人之本國，對中華民國人
      之著作，在相同情形下，亦予以保護且經查證屬實者，得享有著作權，著作權
      法第四條第一款，定有明文。而日本昭和四十五年（一九七○年）五月六日法
      律第四十八號修正著作權法第六條之規定曰：「（受保護之著作權）著作符合
      以下各項規定者，受本法保護：（一）日本國民之著作；（二）最初在國內發
      行之著作（包括最初在本法規定以外之地方發行者，從該發行日三十日以內在
      日本國內發行之著作）；（三）前二項以外，依據條約本國負有保護義務之著
      作。」核與我國著作權法第四條第一款之規定相當，堪認日本國民得依我國法
      第四條第一款之規定享有著作權。
    (2)經查，附表二所示侵害世雅公司、新力公司、可樂美公司等DREAMCAST 系統、
      Play Station系統、Play Station2系統遊戲光碟著作（DREAMCAST系統六片、
      PlayStation系統二十六片、Play Station2系統六四一片，侵害著作權），均
      係在我國首次發行，相當於我國八十一年修正著作權法及九十年十一月十二日
      修正之著作權法第五款第十款之電腦程式著作，依著作權法第四條第一款享有
      著作權法之權利。又附表二所列之各遊戲軟體，分別係告訴人日商新力公司、
      恩奎爾公司、卡波光公司、可樂美、南歌公司及世雅公司創作之著作，均委由
      案外人英特全股份有限公司與日本同步在台灣發行，有各該軟體之進口報單、
      進貨單、出貨單、統一發票等相關資料在卷可證（參同上卷第八三頁至第一四
      四頁），各該公司亦均在我國享有著作權，足堪認定。
（三）被告以犯以明知為侵害著作權之物意圖營利而交付之方法侵害他人之著作權（
      販賣仿冒遊戲光碟片）為常業之認定：
    (1)雖證人范揚昇迭於偵訊及本院調查時陳稱自被告乙○○處頂讓「生活遊戲工坊
      」經營，嗣後再將該店頂讓予被告甲○○經營等語，然其就經營期間之始迄日
      初於偵訊時陳稱係自八十九年六月至九十一年三月等語，復於原審調查時改稱
      係自八十九年六月至九十年八月等情（參偵查卷一第七七頁及原審九十二年八
      月十九日之調查筆錄），前後已有不一，委難盡信。且被告乙○○亦自承其於
      前案違反著作權法案件（即原審九十年度訴字第九八號被告乙○○於同一地點
      販賣盜版光碟之犯行）確定後，尚有經營「生活遊戲工坊」一些時日之情（參
      原審九十二年十月十五日之審理筆錄），雖其另辯稱係為便消化前案所購入之
      仿冒商標等之遊戲光碟存貨云云，然此部分顯與前案查獲時，已將被告乙○○
      於八十九年六月間所購入之盜版遊戲光碟全數查扣，並諭知沒收之事實不符，
      此有原審九十年度訴字第九八號判決可參（參偵查卷第四二頁）。故被告乙○
      ○既自承於九十一年一月間有經營「生活遊戲工坊」之情，即與證人范揚昇上
      開所述頂讓之經營時間不符。況亦與原審勘驗扣案為被告乙○○自承所有之帳
      冊、估價單顯示：被告乙○○自八十九年十二月起（即前案查獲後）至九十一
      年四月六日止，均有以每片遊戲光碟二十元至四十元不等之金額購入盜版光碟
      之記錄之情相違，此有勘驗筆錄可參（參原審九十二年九月十八日之準備程序
      筆錄）。再細究被告乙○○、被告甲○○及范揚昇分於偵訊及原審調查時，就
      「生活遊戲工坊」之頂讓金額及頂讓金付款方式等細節前後反覆不一而無法互
      核相符外，被告江文欽及范揚昇亦均無法就遊戲光碟之進貨來源、方式及雇請
      員工等情提出進一步證據供調查參酌，益見證人范揚昇所述應係偏頗被告乙○
      ○、甲○○之詞，實與事實不符，顯不足採。又告訴人新力等公司所生產之真
      品遊戲軟體光碟片，新品每片市價約一千五百元至三千元不等之情，業據告訴
      人代理人林金榮律師陳明在卷（參原審九十二年八月九日之訊問筆錄）。是被
      告既以每片二十至四十元不等之代價購入盜版之光碟片，再以每片五十至一百
      元之價格賣出，以被告乙○○前已有販賣盜版光碟之經驗，竟能以遠低於真品
      甚多之價格出售，顯見被告於販入之初，即明知前述遊戲軟體均為侵害他人商
      標權、著作權之物，亦甚為明顯，被告乙○○明知所販入之光碟片係分別重製
      告訴人等公司享有著作權之電腦程式著作，卻仍以之作為直接營利之使用，應
      認被告乙○○違反著作權法之犯行，堪予認定。
    (2)末按刑法上所謂常業犯，指反覆以同種類行為為目的之社會活動之職業性犯罪
      而言，至於其犯罪所得之多寡，事後仍否保有該犯罪所得、是否恃此犯罪為唯
      一的謀生職業，則非所問，縱令兼有其他職業，或犯罪所得不多，均無礙於該
      常業犯罪之成立，最高法院八十九年度台上字第四四五號判決亦持此見解。是
      侵害著作權之常業犯，應指有反覆以侵害著作權為目的之同種類社會活動之職
      業性犯罪而言，至於犯罪所得之多寡，是否恃此犯罪為唯一的謀生職業，則非
      所問，縱另兼有其他職業，或犯罪所得不多，均無礙於常業犯之成之。本件被
      告乙○○向該不詳姓名年籍之成年男子購入上揭仿冒光碟片後，即自九十一年
      一月中旬起，置於其所經營之「生活遊戲工坊」內販售，迄至被查獲為止，且
      查獲之盜版光碟片數量非少，被告乙○○明知為侵害著作權之物，仍反覆以同
      一種類之行為販售，交付予不特定之人，是被告乙○○即有反覆以同類侵害著
      作權為目的之行為，參諸前開說明，自應論以常業犯。
（四）被告明知為意圖欺騙他人於同一商品使用相同於他人註冊商標之圖樣商品而販
      賣之事證：
  １、違反商標專用權之態樣：
      商標，乃為表彰自己營業之商品，以文字、圖形、記號、顏色組合或其聯合式
      ，足以使一般商品購買人認識為表彰商品之標識，並得藉以與他人之商品相區
      別，透過註冊取得專用權者。商標法制定之目的在商標專用權之取得與保護，
      及消費者利益之保護，以避免消費者對商品來源發生混淆、誤認，進而促進工
      商企業之正常發展，因此商標法亦重視商標使用之保護，按商標之使用係指為
      行銷之目的，將商標使用於商品或其包裝、容器、標帖、說明書價目表或其他
      類似物件上，而持有、陳列或散布，使用於同一商品或類似商品，若附加相同
      或近似於他人註冊商標圖樣於商品之包裝、容器、說明書、價目表上，應即受
      他人商標專用權效力所拘束，此為商標法第六條第一項所明定。又透過電磁作
      用，如以遊樂器、光碟機、電腦主機之操作為媒介，始於電視或電腦螢幕前出
      現商標圖樣者，其標示型態足資一般商品購買人認識其表彰商品之來源者，解
      釋上應認屬於商標法第六條第一項之所稱之其他類似物件之範疇，前經濟部中
      央標準局亦同此認定，有該局八十七年四月十八日台商字第二○五九○六號函
      可參。故於同一商品或類似商品，使用相同或近似於他人註冊商標之圖樣或明
      知為該等商品而販賣、意圖販賣而陳列、輸出或輸入者，同法第六十二條、第
      六十三條定有處罰明文。因此，商標之主要目的在於「使用」。而商標之「使
      用」，其方式不一而足，侵害商標之態樣亦呈多樣化。
  ２、違反商標專用權方式：
      本件被告販賣之仿冒遊戲光碟片違反商標專用權方式，一為光碟片之外觀及封
      面，另一為儲放於遊戲光碟內部：
  （１）仿冒遊戲光碟片之外觀及封面：
        扣案之光碟中，外包裝分別侵害各公司之商標專用權部分，列明如下：附
        表三之二所示遊戲名稱：GT實戰賽車東京2001計四十片、GT實戰賽車3 計二
        十九片，侵害新力公司註冊商標第八八三七六八號商標。附表三之一所示
        遊戲名稱：勁爆熱舞3 計二片，侵害可樂美公司註冊商標第八七六四八二號
        商標。附表三之二所示遊戲名稱：特攻神諜2 計二十九片，侵害日本可樂
        美公司註冊商標第七二四七四六號商標。遊戲名稱：Z.O.E 計四十片，侵害
        日本可樂美公司註冊商標第九五七七六一號商標。附表三之二所示遊戲名
        稱：太空戰士10國際版計三十六片、太空戰士10計六十八片，侵害思奎爾公
        司註冊商標第六二六六九二號商標。附表三之二所示遊戲名稱：鐵拳4 計
        三百片、鐵拳計二十四片侵害南歌公司註冊商標第七六一二Ｏ三號商標。遊
        戲名稱：緊急任務2 計十三片，侵害南歌公司註冊商標第八八四八八五號商
        標。遊戲名稱：空戰奇兵4 計四十一片，侵害南歌公司註冊商標第八五一三
        二九號商標。附表二所示遊戲名稱：洛克人X6計二片，侵害卡波光公司註
        冊商標第八六七四四三號商標。遊戲名稱：鬼武者2 計六十九片、鬼武者計
        三十一片，侵害卡波光公司註冊商標第九八Ｏ六八二號商標。遊戲名稱：獵
        魔傳說計一百四十七片，侵害卡波光公司註冊商標第0000000號商標
        ，詳如附表三、三之一、三之二所示，除有扣案之上開遊戲光碟可據外，並
        有相片附卷足憑。
  （２）商標圖樣儲及授權文字儲放於遊戲光碟內部：
        扣案之如附表四所示之遊戲光碟片均未附操作手冊，經置入ＰＳ遊戲主機執
        行時，電視螢幕上則會出現如附表一所示之註冊商標圖樣「ＰＳ」、「ＳＥ
        ＧＡ」、「ＦＩＮＡＬＦＡＮＴＡＳＹ」及圖樣「Ｐｌａｙｓｔａｔｉｏｎ
        ．２；ＬｉｃｅｎｓｅｄｂｙＳｏｎｙＣｏｍｐｕｔｅｒＥｎｔｅｒｔａｉ
        ｎｍｅｎｔｉｎｃ．；ＰＲＯＤＵＣＥＤＢＹＯＲＵＮＤＥＲＬＩＣＥＮＳ
        ＥＦＲＯＭＳＥＧＡＥＮＴＥＲＰＲＩＳＥ．ＬＴＤ」等授權製造之文字樣
        ，空機運轉時則不會顯示上開商標圖樣或授權文字等情，此有告訴代理人會
        同內政部警政署保安警察第二總隊第一大隊第三中隊勘驗所製成之勘驗照片
        及原審之勘驗筆錄附卷可稽（參偵查卷一第八一頁、第八二頁、第一六七頁
        ）。又本院審理中，將扣案世雅公司Ｄｒｅａｍｃａｓｔ系統遊戲光碟共六
        百十四片，以抽樣『火焰聖母』之遊戲光碟片（如附表三所示）進行勘驗：
        以告訴人代理人所提出之「ＤＣ改裝日規主機」執行，空機開機後會顯示
        ＤｒｅａｍｃａｓｔＴＭ（第一畫面）之商標圖樣。置入扣案Ｄｒｅａｍ
        ｃａｓｔ系統遊戲光碟，以抽樣『火焰聖母』之遊戲光碟片於告訴人代理人
        所提出之「ＤＣ原裝日規主機」中執行，會顯示無法讀取執行之訊號。置
        入扣案『火焰聖母』於告訴人代理人所提出之「ＤＣ改裝日規主機」中執行
        ，會顯示ＳＥＧＡ商標圖樣及ＰＲＯＤＵＣＥＤＢＹＯＲＵＮＤＥＲＬＩＣ
        ＥＮＳＥＦＲＯＭＳＥＧＡＥＮＴＥＲＰＲＩＳＥＳ，ＬＴＤ‧（第二畫面
        ）授權文字。將扣案ＰＳ遊戲光碟片共二百五十一片，以抽樣『勇者鬥惡龍
        ４』（如附件二所示）進行勘驗：以告訴人代理人所提出之「ＰＳ原裝日
        規主機」執行，空機開機後會顯現出ＳＯＮＹ、菱形商標、ＣＯＭＰＵＴＥ
        ＲＥＮＴＥＲＴＡＩＮＭＥＮＴＴＭ（第一畫面）之商標圖樣及授權文字。
        置入扣案ＰＳ『勇者鬥惡龍４』之遊戲光碟片於告訴人代理人所提出之「
        ＰＳ原裝日規主機」中執行，會顯示無法讀取執行之訊號。置入扣案ＰＳ
        『勇者鬥惡龍４』之遊戲光碟片於告訴人代理人所提出之「ＰＳ改裝日規主
        機」中執行，會顯示ＰＳ設計圖樣、ＰＬＡＹＳＴＡＴＩＯＮＴＭＬＩＣＥ
        ＮＳＥＤＢＹＳＯＮＹＣＯＭＰＵＴＥＲＥＮＴＥＲＴＡＩＮＭＥＮＴＩＮ
        Ｃ‧ＳＣＥＩＴＭ之商標圖樣及授權文字。另將扣案ＰＳ２遊戲光碟片共五
        千八百八十九片，以抽樣『瑪莉可明星歷險２』之遊戲光碟片（如附件一所
        示）進行勘驗：以告訴人代理人所提出之「ＰＳ２原裝日規主機」執行，
        空機開機後會顯現出ＳＯＮＹＣＯＭＰＵＴＥＲＥＮＴＥＲＴＡＩＮＭＥＮ
        Ｔ（第一畫面）授權文字。置入扣案ＰＳ２『瑪莉可明星歷險２』之遊戲
        光碟片於告訴人代理人所提出之「ＰＳ２原裝日規主機」中執行，會顯示無
        法讀取執行之訊號。置入扣案ＰＳ２『瑪莉可明星歷險２』之遊戲光碟片
        於告訴人代理人所提出之「ＰＳ２改裝日規主機」中執行，會顯示ＰＬＡＹ
        ＳＴＡＴＩＯＮ２（第二畫面）之商標圖樣。製有勘驗筆錄可據（見本院九
        十二年十二月二十三日勘驗筆錄）。由上所述，扣案如附表四之一、四之二
        、四之三所示之仿冒電腦遊戲光碟片，雖須藉由遊樂器、光碟機、電腦主機
        之操作，始於電視或電腦螢幕出現上開商標，然仿冒之遊戲光碟片內已燒錄
        儲存有該等商標，透過電視遊樂器主機執行程式，於電視螢幕上仍可出現該
        等商標圖樣及授權文字，其標示型態足使一般商品購買人認識其所表彰之來
        源，解釋上應屬商標法第六條第一項所稱其他類似物件之範疇，亦是商標之
        使用方法之一種，洵可認定。
  ３、明知查扣之盜版光碟為仿品仍意圖販賣：
      查附表四之一、四之二、四之三所示告訴人新力公司之「PS設計圖」、世雅公
      司之「SEGA」商標圖樣等商標，係屬世界知名之品牌，該商標非但經我國前經
      濟部中央標準局註冊登記，受我國商標法之保護，且係業界及消費者等相關大
      眾所共知之商標。扣案之光碟片既於包裝盒使用如附表三所示之商標圖樣，暨
      扣案之光碟片內存之電磁紀錄又使用如附表四之一、四之二、四之三所示之註
      冊商標，又均核無商標法第二十三條所定普通使用之情形，而各該商品外表所
      標示及光碟內所燒錄之商標圖樣，於異時異地隔離觀察、施以通常之辯認，自
      應認已足使具有普通購買經驗之誠實消費者對之與正版光碟片產生混同誤認之
      虞。告訴人等之「PS設計圖」、「SEGA」等商標圖樣均為消費者所熟識，復因
      西雅公司與新力公司所生產之遊戲光碟具有專屬性，僅得於西雅公司或新力公
      司各自所生產之電視遊樂器上始能執行，即西雅公司所生產之遊戲光碟不能於
      新力公司所生產之電視遊樂器上執行。反之，新力公司所生產之遊戲光碟僅能
      於新力公司生產之電視遊樂器上執行，而不能於西雅公司生產之電視遊樂器上
      執行，則被告與消費者交易時，對仿冒遊戲光碟內所仿冒之商標難謂無認識，
      否則電視遊樂器將無法正確執行仿冒之遊戲光碟，該等商標已為消費者所熟識
      ，足以表彰該商品一定品質或商譽之保證，仿冒之遊戲光碟片已與該等商標結
      為一體，被告販賣扣案盜版遊戲光碟實已侵害告訴人等之商標專用權，至明。
  ４、購買者於購買時明知係仿冒品，被告仍構成意圖欺騙他人之犯罪要件：
      按商標法第六十三條所定刑罰，僅須行為人明知所販賣者為意圖欺騙他人而於
      同一商品使用相同於他人註冊商標之商品為已足，並不以使消費者產生混淆、
      誤認或陷於錯誤為成立要件。且擅自仿冒他人註冊商標之商品，本身即足以產
      生混淆，此在仿冒之初即已特定，是扣案之仿冒光碟究在何場所、以何種包裝
      、價格販售，或消費者是否知悉其為仿冒品，均與是否成立商標法第六十三條
      之罪無關，最高法院著有九十二年度台上字第二九一二號判決足資參照，且商
      標之作用，乃在表彰商標專用權人所生產、製造、加工、檢選、批售或經紀之
      商品，使一般消費者認識該商標之商品，並可藉此辨明商品之來源與信譽。故
      如所販售之商標圖樣非原廠所製作，而係出於他人之仿冒者，若仿冒之商品，
      足以使一般消費者產生混同或誤認時，雖然交易相對人因該仿冒商品之價格低
      廉而不致產生混淆，惟對於其餘購買該商標產品之廣大消費者及商標專用權人
      而言，仍會因行為人之販賣行為而產生被欺騙之感覺，是行為人販賣仿冒商品
      ，縱購買之相對人於購買時明知係仿冒商品，仍屬意圖欺騙他人：：：，是被
      告明知而販賣相同商標圖樣之仿冒商品，自與商標法第六十三條販賣仿冒商標
      商品罪之構成要件相當。
（五）被告甲○○意圖使犯人隱避而頂替：
      證人即內政部警政署保安警察第二總隊第一大隊第三中隊隊長陳政誠於原審調
      查時證稱：「（九十一年四月十一日之查獲過程？）在取締前半月佈線，請小
      朋友進去買盜版光碟，但實際經營者不知道，在蒐證前一天，還有請小朋友確
      認。（該店每天都有開嗎？）不確定，但之前有購買三次，每次去的時間都是
      下午二點到五點間，店都有開。（當天查獲情況如何？當時乙○○在做什麼？
      ）當時乙○○站在櫃台裡面，後面是壁櫥，擺滿週邊設備，我們提示搜索票，
      當時有幾位顧客在裡面，乙○○向顧客說今天不營業，扣案之帳冊、估價單是
      在櫃台裡面查獲的，盜版光碟是在櫃台落地櫃查到」等語（參原審九十二年八
      月二十八日之訊問筆錄）。參以被告甲○○於本案查獲時，確係在華夏玻璃股
      份有限公司任職，且於九十一年四月一日至九十一年四月十一日期間，尚輪值
      日班（上午七時三十餘分許至下午四時餘分）及夜班（下午三時四十餘分許至
      凌晨十二時許）之情況下，此有華夏玻璃股份有限公司（以下簡稱華夏公司）
      於九十二年一月八日之華玻字第九二０一０二號函在卷足佐（參偵查卷一第六
      八頁），是以被告甲○○同時在華夏公司任職之情況下，焉能於每日之下午二
      時許至五時許期間分身至店內經營；況若被告乙○○非「生活遊戲工坊」之實
      際經營者，又怎會於本案查獲之際，對店內顧客有宣稱「今天不營業」之舉？
      是被告乙○○及甲○○上開所辯顯與經驗法則相違。被告甲○○意圖使犯人隱
      避而頂替，極為明顯。
（六）綜上所述，本案被告乙○○違反著作權法、商標法之犯行，被告甲○○頂替之
      犯行，罪證明確，均洵堪認定，自均依法論科。
四、論罪：
（一）新舊法之比較適用：
      查被告乙○○行為後，著作權法已於九十二年七月九日修正公布，並於同年月
      十一日生效，其中著作權法第九十四條之法定刑由一年以上七年以下有期徒刑
      ，得併科新台幣四十五萬元以下罰金修正為一年以上七年以下有期徒刑，得併
      科新台幣八十萬元以上八百萬元以下罰金，經新舊法比較結果，以行為時之舊
      法對被告較為有利，依刑法第二條第一項但書規定，應適用修正前著作權法處
      斷。又商標法在被告行為後，亦於九十二年四月二十九日經立法院三讀通過，
      同年五月二十八日總統令修正公佈，自公佈日起六個月後即九十二年十一月二
      實施行，原商標法第六十三條之販賣仿冒商標商品罪，條次變更為第八十二條
      ，法定本刑均同，而販賣原商標法第六十三條第一款（即修正後同法第八十一
      條第一款）仿冒商標商品，構成要件亦一，比較新舊法並無有利不利之問題，
      爰依裁判時新修正之商標法第八十二條處斷。
（二）所犯法條及罪數關係：
      核被告乙○○所為，係犯修正後商標法第八十二條之明知為於同一商品使用相
      同於他人註冊商標圖樣之商品而販賣罪、修正前著作權法第九十四條、第九十
      三條第三款之以同法第八十七條第二款（起訴書誤載為第五款）之以犯明知為
      侵害著作權之物而意圖營利而交付之罪為常業罪。被告甲○○所為，係犯刑法
      第一百六十四條第二項、第一項之頂替罪。被告乙○○意圖散布而持有侵害著
      作權物之低度行為，為其意圖營利而交付侵害著作權物之高度行為所吸收，不
      另論罪。被告乙○○所犯上開之罪，除犯著作權法第九十四條之罪（該罪犯罪
      性質本含連續反覆實施之數行為）外，均各先後多次犯行，時間緊接，所犯構
      成要件相同之罪名，顯均係基於概括犯意而為，均應依連續犯規定論以一罪。
      被告以一常業販賣侵害著作權之物之行為，同時觸犯前揭商標法第八十二條之
      罪、著作權法第九十四條之罪，為想像競合犯，應從較重之著作權法第九十四
      條之罪處斷。至於本件由電視螢幕出現之文字或圖樣商標本身，雖屬於電腦處
      理所顯示之圖樣及字形，惟其既已屬於商標法所保護之特別法益，依特別法優
      先普通法之原則，自無再以刑法準私文書適用之餘地（最高法院九十年度台上
      字第七一○六號判決參照），併予敘明。
（三）併予審理：
  １、被告乙○○亦侵害附表一編號３、５至１４所示之商標圖樣，惟起訴書事實欄
      僅載附表一編號１、２、４所示之 PS設計圖、「PlayStation」及「SEGA」商
      標圖樣，其餘均未述及，而起訴書附表二雖載有如附表一編號５、６、７、８
      、１１所示之商標圖樣，然起訴書事實欄均未述及，應認未起訴，惟與起訴有
      罪之違反商標法、著作權法部分分別具有裁判上一罪之連續犯、想像競合關係
      ，本院自得併予審究。
  ２、附表二所示侵害Play Station系統遊戲光碟著作中「勁爆熱舞３」一片（應為
      二片，僅起訴一片）、「異世界傳說」二十三片，雖未據起訴，惟與起訴有罪
      之違反著作權法部分具有實質上一罪之關係，本院亦得併予審理。
五、被告乙○○部份撤銷改判及科刑之理由：
（一）原審認被告乙○○部份所犯罪證明確，予以論罪科刑，固非無見，惟查：
  １、被告乙○○行為後，商標法於九十二年四月二十九日經立法院三讀通過，同年
      五月二十八日總統令修正公佈，自公佈日起六個月後即九十二年十一月二實施
      行，原商標法第六十三條之販賣仿冒商標商品罪，條次變更為第八十二條，原
      審均未及比較新舊法而為適用，尚有未洽。
  ２、被告乙○○亦侵害附表一編號３、５至１４所示之商標圖樣，惟起訴書事實欄
      僅載附表一編號１、２、４所示之 PS設計圖、「PlayStation」及「SEGA」商
      標圖樣，其餘均未述及，而起訴書附表二雖載有如附表一編號５、６、７、８
      、１１所示之商標圖樣，然起訴書事實欄均未述及，應認未起訴，惟與起訴有
      罪之違反商標法、著作權法部分分別具有裁判上一罪之連續關係、想像競合，
      原審未敘明併予審究之理由，不無判決不備理由之違誤。原審復漏未記載侵害
      附表一編號２所示之「PlayStation」商標圖樣，亦有未洽。
  ３、扣案之光碟中，外包裝分別侵害各公司之商標專用權如附表三之一、三之二所
      示，原審未詳加審認，並敘明認定之理由及依據，顯有未合。
  ４、扣案如附表四之一、四之二、四之三所示之仿冒電腦遊戲光碟片，雖須藉由遊
      樂器、光碟機、電腦主機之操作，始於電視或電腦螢幕出現上開商標，然仿冒
      之遊戲光碟片內已燒錄儲存有該等商標，透過電視遊樂器主機執行程式，於電
      視螢幕上仍可出現該等商標圖樣及授權文字，其標示型態足使一般商品購買人
      認識其所表彰之來源，解釋上應屬商標法第六條第一項所稱其他類似物件之範
      疇，亦是商標之使用方法之一種，原審復未詳加審認，並敘明認定之理由及依
      據，亦有未合。
  ５、本件由電視螢幕出現之文字或圖樣商標本身，雖屬於電腦處理所顯示之圖樣及
      字形，惟其既已屬於商標法所保護之特別法益，依特別法優先普通法之原則，
      自無再以刑法準私文書適用之餘地，原審復論以刑法第二百十六條行使第二百
      十條、第二百二十條第二項偽造準私文書罪，顯有未合。
  ６、刑法上所謂行使偽造之文書，除提出該偽造之文書外，尚須依以之充作真正文
      書而加以使用之意，就所偽造文書之內容向他方有所主張，始足當之（最高法
      院四十七年台上字第一○四八號、七十二年台上字第四七○九號判例要旨參照
      ）。本件被告等販售之上開仿冒電腦遊戲光碟片，既係透過電腦主機之執行，
      始會出現被害人新力公司等之上開授權文字，而被告於出售該遊戲光碟片時，
      並未透過主機執行，將出現上開授權文字之影像畫面出示於消費顧客，尚難認
      係有以之充作真正文書加以使用之意，並就所偽造文書之內容向他方有所主張
      ，而應負刑法之行使偽造私文書罪責（詳下述），原審就此未遑審認明白，遽
      論以行使偽造準私文書罪，自嫌未當。
    被告乙○○上訴意旨仍以陳詞指摘原判決不當，雖無理由，惟原判決有上開可議
    之處，自應由本院將原判決就被告乙○○部分予以撤銷改判。
（二）被告乙○○部份之科刑及其審酌事項：
      爰審酌被告乙○○為圖厚利，故意侵害他人之智慧創作，嚴重侵害他人享有之
      智慧財產權，並破壞我國保護智慧財產權之國際形象，且本案查扣之光碟片數
      量眾多，造成告訴人之損害不小，且已有違反著作權法案件之紀錄，素行非佳
      ，有本院被告全國前案紀錄表在卷可參，惟不構成行使偽造準私文書罪等一切
      情狀，量處如主文第二項所示之刑。
（三）沒收：
      附表四之一、四之二、四之三所示之光碟片，係仿冒他人商標而販賣之商品（
      含(1)附表三仿冒Play Station系統、Play Station 2系統遊戲光碟外包裝侵害
      商標圖樣部分，其中Play Station系統四片，Play Station 2系統八百六十七
      片；(2)附表二所示侵害著作權之光碟片），均依修正後商標法第八十三條規定
      沒收。另扣案目錄二十一冊、估價單三本及帳冊五本等物，均為被告乙○○所
      有，且係供其犯罪所用之物，依刑法第三十八條第一項第二款規定沒收。
六、被告甲○○部分駁回上訴之理由：
    原審認被告甲○○意圖使犯人隱避而頂替罪行，事證明確，適用刑法第一百六十
    四條第二項、第一項、第四十一條第一項，罰金罰鍰提高標準條例第一條前段、
    第二條規定，並審酌被告甲○○頂替他人犯罪行為，有礙犯罪之偵查等一切情狀
    ，量處有期徒刑伍月，同時諭知易科罰金之折算標準，經核認事用法，均無違誤
    ，量刑亦無不當。被告甲○○仍執陳詞，否認犯罪，指摘原判決不當，為無理由
    ，此部分應予駁回。
七、被告乙○○不另為無罪之諭知（行使偽造準私文書）部分：
（一）公訴意旨：
      公訴意旨另以：被告乙○○所重製販賣之 PlayStation之電腦程式遊戲光碟片
      ，透過電視遊樂器執行時，於電視螢幕上出現前開PS設計圖商標，而PlayStat
      ion2之電腦程式遊戲軟體仿品出現 PlayStation之商標，又其中日商‧世雅股
      份有限公司（下稱世雅公司 ）享有著作財產權之「DREAMCAST」遊戲軟體仿品
      ，透過電視遊樂器執行時，於電視螢幕上出現世雅公司取得我國第二四九０七
      ０號商標註冊且現仍在商標專用期間內之「SEGA」商標，足以對外表示該等光
      碟片產品係新力及世雅公司所生產。之用意之證明，持以販賣交付後藉以行使
      該等準私文書涉有刑法第二十六條行使第二百十條、第二百二十條第二項偽造
      準私文書罪嫌。
（二）本院之判斷：
      扣案被告所重製販賣予不特定人之遊戲光碟透過電視遊樂器之執行，並會在電
      視畫面上出現告訴人商標圖樣及或授權字樣，足以對外表彰該等產品係告訴人
      公司生產用意之證明，是否亦構成刑法第二百十六條行使第二百十條、第二百
      二十條第二項之行使偽造準私文書罪嫌？
  １、法律規定及判決先例：
      按刑法第二百十六條、第二百十條之行使偽造私文書罪，乃依文書之用法，以
      之充作真正文書加以使用之意，故必須行為人就偽造文書之內容向他方有所主
      張，始與行使偽造私文書犯罪之構成要件該當，即刑法上所謂行使偽造之文書
      ，除提出該偽造之文書外，尚須依以之充作真正文書而加以使用之意，就所偽
      造文書之內容向他方有所主張，始足當之（最高法院四十七年台上字第一○四
      八號、七十二年台上字第四七○九號判例要旨參照）。再者，就此類販賣盜版
      光碟之案件，近時實務見解一致認為與行使偽造準私文書罪責無關：按法務部
      ８８˙４˙２７法８８檢字第000687號函明示：系爭「Licensed by SonyComp
      uter Entertainment Inc」及「produced by or under license segaenterpr
      ises, ltd.」授權文字，必須透過PS遊戲主機之執行方可顯示其內容，乃上訴
      人既僅單純販賣系爭光碟，並未曾加以播放，實無從認識系爭光碟內含系爭之
      授權文字，遑論其有行使偽造準私文書之故意。」；另九十年度司法院第五十
      期司法業務研究會研討結論謂：「乙說：．．．某甲除販賣該盜拷光碟外，並
      未特別公告週知有意消費之人，該軟體係經原公司合法之意思傳達（及行使偽
      造文書之法意思），．．．」；台灣高等法院檢察署研究意見暨９１˙１０˙
      １５法務部法檢決字第0890001055號函亦謂：「查盜版遊戲光碟通常均較正版
      遊戲光碟便宜，買賣雙方均知其為盜版光碟，交易時，販賣者僅單純將盜版光
      碟交付於買受之顧客，並未向該顧客主張版權敘述文書，即無行使該版權敘述
      文書之意思，自不構成行使偽造文書罪。」；最高法院九十二年度台上字一一
      三三號、一三二Ｏ號、一五二二號、一五二四號、一六九三號判決意旨，亦均
      認單純交付光碟之行為，不構成行使偽造文書之犯行。
  ２、被告等販賣光碟之行為僅係「單純交付」仿冒光碟予他人，並未就偽造文書之
      內容向顧客有所主張而行使系爭授權文字，依法自不該當於行使偽造準私文書
      之構成要件：
      查本件被告重製扣案光碟後再將前開盜版遊戲光碟片予購買之人，顧戶指明買
      到仿冒之軟體，均未試放等情，業據被告供明在卷，就被告等販賣仿冒光碟片
      交易過程觀之，被告對於系爭授權文字並未對客戶為任何主張，況且交易時，
      該等授權文字之程式既隱藏於光碟片之中，故買賣交易之際，客觀上被告等亦
      難以該等內容為任何主張，且客戶交易當場未見到該等內容，又如何憑信被告
      之主張為真，而為文書之信用交易！復無其他任何積極證據足以證明被告於販
      賣仿冒光碟片時，有透過遊戲主機撥放，並於遊戲主機上出現告訴人新力公司
      等之商標影像及新力公司等名稱與授權文字，而新力公司、西雅公司商標圖樣
      及名稱、授權文字係經主機執行光碟片內儲存之程式始得表現於電視螢幕上，
      而非表現於光碟片外觀，被告於出售該遊戲光碟片時，並未透過主機執行，將
      出現上開授權文字之影像畫面出示於消費顧客，以之充作真正文書加以使用之
      意，自無就所偽造文書之內容向他方有所主張之可言。又上開於電視螢幕出現
      之商標、英文名稱及授權文句係被告等先將光碟片售予不特定之顧客，該顧客
      事後再將之置於適合執行該光碟片電腦軟體程式之主機內，配合電視等相關設
      備，使之出現於電視螢幕上，此一結果並非被告販賣電腦遊戲光碟片之時所發
      生，而係顧客事後自行執行光碟片內之檔案程式之結果，被告於交易過程對於
      該等商標、英文名稱及授權文字並未對顧客為任何主張，被告應僅單純販賣系
      爭光碟，並未曾予販賣時加以播放，實無從認識系爭光碟內含系爭之授權文字
      ，遑論其有行使偽造準私文書之故意，此外，亦無證據證明被告於交易時向買
      受人主張該仿冒光碟片係新力公司等製作之真品，買受者是否亦知悉此為仿冒
      光碟片，且藉由遊戲主機執行後，畫面上會出現告訴人新力公司之商標影像及
      新力公司名稱與授權文字，揆諸前揭意旨，核與刑法第二百十六條行使第二百
      十條偽造私文書罪之犯罪構成要件並不該當（最高法院九十年度台非字第二五
      三號刑事判決參照），自難以行使偽造私文書罪責相繩。何況本件被告重製扣
      案光碟由電視螢幕出現之文字或圖樣商標本身，雖屬於電腦處理所顯示之圖樣
      及字形，惟其既已屬於商標法所保護之特別法益，依特別法優先普通法之原則
      ，自無再以刑法準私文書適用之餘地（最高法院九十年度台上字第七一○六號
      判決參照），此部分與起訴之前揭商標法第六十三條之罪、著作權法第九十四
      條之罪具有裁判上一罪之想像競合犯關係，爰不另為無罪之諭知。
八、被告乙○○不另為無罪之諭知（違反著作權法）部分：
    公訴意旨復以：被告乙○○未經前述著作權人之同意或授權，明知侵害電腦程式
    著作之重製物而仍基於直接營利使用之犯意，自民國九十一年一月中旬起，在新
    竹市○○路○段五十八號「生活遊戲工坊」，向年籍姓名不詳、主動來玩具店內
    兜售之男子，以顯低於市價之價格，購入仿冒新力等公司「PlayStation 」及「
    PlayStation 2」系統之遊戲光碟如附表二「PlayStation」系統遊戲光碟神劍闖
    江湖一片（起訴二片，實僅一片）、緊急任務２（ＴＩＭＥＣＲＩＳＩＳ）十三
    片、特攻神諜２（ＭＥＴＡＬＧＥＲＳＯＬＩＤ）二九片，ＺＯＥ四十太空戰士
    １０六七片，再以每片新台幣（下同）八十元及二百五十元之價格，出售予不特
    定顧客牟利，足生損害於起訴書附表一（參見本判決附表二）所示之公司，並以
    之為常業。惟查，告訴代理人於本院審理中所提出之扣案仿品清冊中侵害著作權
    部分，並無明列上開遊戲光碟，復查無上開遊戲光碟著作及發行之證明文件，自
    難遽認被告乙○○亦有侵害該遊戲光碟著作權，惟與公訴人起訴有罪之違反著作
    權法第九十四條之罪具有實質上一罪之關係，爰不另為無罪之諭知。
九、一造辯論：
    被告乙○○經合法傳喚，無正當理由不到庭，爰不待其陳述，逕行判決。
十、適用法律：
據上論斷，應依刑事訴訟法第三百六十九條第一項前段、第三百六十四條、第二百九
十九條第一項前段、第三百六十八條、第三百七十一條，修正後商標法第八十二條、
第八十三條，修正前著作權法第九十四條、第九十三條第三款、第八十七條第二款，
刑法第十一條前段、第二條第一項前段、第五十六條、第五十五條、第三十八條第一
項第二款，判決如主文。
本案經檢察官鄭龍照到庭執行職務。
中      華      民      國    九十三    年     四     月     九     日
                              臺灣高等法院刑事第十庭
                                  審判長法  官  溫  耀  源
                                        法  官  周  政  達
                                        法  官  邱  同  印
右正本證明與原本無異。
甲○○不得上訴。
乙○○、檢察官如不服本判決，應於收受送達後十日內向本院提出上訴書狀，其未敘
述上訴之理由者並得於提起上訴後十日內向本院補提理由書（均須按他造當事人之人
數附繕本）。
                                        書記官  莊  昭  樹
中      華      民      國    九十三    年      四      月      九      日
附錄：本案論罪科刑法條全文
修正後商標法第八十二條
明知為前條商品而販賣、意圖販賣而陳列、輸出或輸入者，處一年以下有期徒刑、拘
役或科或併科新臺幣五萬元以下罰金。
修正後商標法第八十三條
犯前二條之罪所製造、販賣、陳列、輸出或輸入之商品，或所提供於服務使用之物品
或文書，不問屬於犯人與否，沒收之。
條正前著作權法第九十四條
以犯第九十一條、第九十二條或第九十三條之罪為常業者，處一年以上七年以下有期
徒刑，得併科新台幣四十五萬元以下罰金。
修正前著作權法第九十三條第三款
有下列情形之一者，處二年以下有期徒刑，得併科新台幣十萬元以下罰金：
三以第八十七條各款方法之一侵害他人之著作權者。修正前著作權法第八十七條第二
款有下列情形之一者，除本法另有規定外，視為侵害著作權或製版權︰二明知為侵害
著作權或製版權之物而散布或意圖散布而陳列或持有或意圖營利而交付者。
中華民國刑法第一百六十四條(藏匿人犯或使之隱避、頂替罪)
藏匿犯人或依法逮捕拘禁之脫逃人或使之隱避者，處二年以下有期徒刑、拘役或五百
元以下罰金。
意圖犯前項之罪而頂替者，亦同。
附表一：新力公司、世雅公司等註冊使用於遊戲光碟片之商標圖樣明細（一審判決附
        表一）
附表二：侵害世雅公司、新力公司、可樂美公司等DREAMCAST系統、Play Station系
        統、Play Station2系統遊戲光碟著作權明細（DREAMCAST 系統六片、Play
        Station系統二十六片、Play Station2 系統六百四十一片，侵害著作權）
附表三：仿冒Play Station系統、Play Station2系統遊戲光碟外包裝侵害商標圖樣
        明細（Play Station系統四片，Play Station2系統八百六十七片，侵害商
        標專用權）
附表四：扣案 DREAMCAST系統、Play Station系統、Play Station2系統遊戲光碟透
        過電視遊樂器主機執行出現侵害商標專用權明細（侵害商標專用權）
附表四之一：扣案 DREAMCAST系統遊戲光碟侵害世雅公司商標專用權明細（六一四片
            ，侵害商標專用權）
附表四之二：扣案Play Station系統遊戲光碟侵害新力公司等商標專用權明細（二五
            一片，侵害商標專用權）
附表四之三：扣案PlayStation2系統遊戲光碟侵害新力公司等商標專用權明細（五八
            八九片，侵害商標專用權）
附表五（一審判決附表四）：扣案遊戲系統一覽表
┌──┬───────────┬────────┐
│編號│    遊  戲 系  統     │數量（片）      │
├──┼───────────┼────────┤
│    │                      │                │
│ 一 │   ＰＳ系統           │ 二百五十一片  │
├──┼───────────┼────────┤
│    │                      │                │
│ 二 │   ＰＳ２系統         │五千八百八十九片│
├──┼───────────┼────────┤
│    │                      │                │
│ 三 │Ｄｒｅａｍｃａｓｔ系統│六百十四片      │
├──┴───────────┴────────┤
│共計六千七百五十四片                          │
└───────────────────────┘
